【裁判字號】    95,簡上,251
【裁判日期】    980805
【裁判案由】    給付工程款
【裁判全文】
臺灣高雄地方法院民事判決             95年度簡上字第251號
上  訴  人  丁○○
訴訟代理人  甲○○
被上訴人    戊○○
訴訟代理人  丙○○
上列當事人間請求給付工程款事件，上訴人對於民國95年8 月29
日本院旗山簡易庭95年度旗簡字第176 號第一審判決提起上訴，
本院於民國98年7 月22日言詞辯論終結，判決如下：
    主  文
上訴駁回。
第二審訴訟費用由上訴人負擔。
    事實及理由
一、上訴人起訴主張：伊於民國93年6 月及8 月間，承作被上訴
    人下列工程：(一)旗南二路85-6及85-7號房屋整修工程，工程
    款合計為新台幣（下同）431,950 元。(二)旗山復東新街住家
    工程，工程款合計為11,075元。(三)寶島眼鏡行工程，工程款
    合計為40,520元。(四)溪洲房屋工程，工程款為78,095元。上
    開工程款總計為510,045 元，扣除被上訴人已給付350,000
    元，尚有160,045 元未為給付。爰依承攬契約之法律關係，
    提起本訴，並聲明求為命被上訴人給付160,000 元及加計自
    起訴狀繕本送達翌日起算法定遲延利息之判決。
二、被上訴人則以：伊雖有委由上訴人施作上開各項工程，但上
    訴人實際施作部分，經兩造結算後，伊已給付350,000 元完
    畢，並無上訴人所稱有積欠工程款之情事, 上訴人係重複請
    求等語，資為抗辯。
三、原審經審理後，駁回上訴人全部請求。上訴人提起上訴，並
    於本院聲明：(一)原判決關於駁回上訴人後開第二項之訴部分
    廢棄。(二)被上訴人應給付上訴人100,834 元及自起訴狀繕本
    送達翌日起至清償日止，按年息5%計算之利息。(三)第一、二
    審訴訟費用由被上訴人負擔。被上訴人則聲明：(一)上訴駁回
    。(二)第二審訴訟費用由上訴人負擔。
四、本件上訴人主張被上訴人應再給付100,834 元，係以總工程
    款合計為450,834 元，而被上訴人僅給付其中350,000 元為
    其論據，而兩造主要差距則在於上訴人就下列項目之核算：
    (一)1 至4 樓之水泥沙部分。(二)廚房及廁所部分。(三)2 至4 樓
    運料部分。(四)加計誤差部分。茲分別說明本院之判斷如下：
  (一)1 至4 樓之水泥沙部分：
    上訴人就此部係主張以115.73坪，每坪以500 元計算，被上
    訴人則抗辯僅為44.35 坪，每坪為500 元等語。經查，此部
    分工程係就旗南二路房屋內之牆面部分為施作，而此項牆面
    之施作因屬現有房屋，故施作內容又可分為粗批及細批兩部
    分，其中粗批為每坪500 元，細批為每坪1,300 元，亦即如
    粗批及細批均施作則每坪為1,800 元，此為兩造所不爭執。
    而經證人乙○○於本院審理時證稱經其於施作完工後丈量牆
    壁施作之面積合計為115.73坪，其中以1,800 元計算者為44
    .35 坪，以1,300 元計算者為71.65 坪（合計116 坪），此
    項證言之內容既係經證人實際丈量後所核算，且上訴人亦不
    爭執全部施作面積為115.73坪，則以總施作面積為115.73坪
    ，而施工內容又約定有粗批及細批兩項，應可認定施作粗批
    及細批之面積並不相同，較符常情及經驗法則。否則，若係
    全部均施作粗批及細批，則僅約定每坪1,800 元即可，即無
    再分別約定粗批500 元及細批1,300 元之必要，就此而言，
    證人乙○○所證稱施作粗批及細批分別施作之面積數據，即
    堪認與事實相符而可採信。故上訴人主張粗批亦應以115.73
    坪計算，自不足採，被上訴人抗辯因已先有部分牆面有粗批
    ，故粗批部分僅施作44.35 坪，應屬可採。上訴人此部分請
    求，即屬無據，不應准許。
  (二)廚房及廁所部分：
    上訴人主張因增建廚房及廁所各1 間而應再給付4 萬元，被
    上訴人則抗辯此部分已包括在粗批及細批之施作範圍內，不
    需再給付等語。經查，證人乙○○就其丈量施作之範圍時，
    係將上訴人全部施作部分為丈量，此部分之範圍已有包括廚
    房及廁所在內，有其製作丈量明細在卷可稽，且此部分施作
    內容，係在廚房貼磁磚及在樓梯間做廁所隔間並貼磁磚，則
    就其施作內容觀之，既係在廚房之粗批上貼磁磚及在廁所先
    為粗批再貼磁磚（均不施作細批而貼磁磚），自應屬乙○○
    所丈量範圍內之施作，況在上開丈量明細上亦載明浴室1.5
    間及廚房酌計70,000元，亦可見此部分已包括在已給付範圍
    內，上訴人主張應另再給付，自難採信，被上訴人抗辯已包
    括在上述施作範圍內並已給付完畢，應屬可採。上訴人此部
    分請求，亦屬無據，不應准許。
  (三)2 至4 樓運料部分：
    上訴人主張此部分為運料費用，並以每坪200 元計算，被上
    訴人則抗辯此200 元部分業經計入已給付之350,000 元範圍
    內等語。經查，在丈量明細之款項核算部分，除有以每坪1,
    300 元及1,800 元計算之部分外，尚有以每坪2,000 元計算
    部分，亦即每坪增加200 元計算，且該部分即係指2 、4 樓
    之加計部分，可見就上訴人所稱之運料費用，業已計入給付
    之範圍內，上訴人主張應另再給付，即不足採，被上訴人抗
    辯已給付完畢，當可採信。上訴人此部分請求，即屬無據，
    不應准許。
  (四)加計誤差部分：
    上訴人主張有20,000元之加計誤差未為給付，被上訴人則抗
    辯已給付完畢等語。經查，在丈量明細之款項核算部分，業
    已記載酌計誤差20,000元，可見就上訴人所稱之誤差20,000
    元，應已計入核算之範圍內並已給付完畢，上訴人主張應另
    再給付，自不足採，被上訴人抗辯已給付完畢，應可採信。
    上訴人此部分請求，當屬無據，不應准許。
五、依上所述，上訴人所稱被上訴人尚未給付之項目及款項，或
    屬未為施作不得請求，或屬已核算並給付完畢，則其請求被
    上訴人給付100,834 元及自起訴狀繕本送達翌日起至清償日
    止，按年息5%計算之利息，即屬無據，應予駁回。原審基此
    駁回上訴人之請求，並無違誤。上訴意旨指摘原判決不當，
    求予廢棄，為無理由，應予駁回。
六、據上論結：本件上訴為無理由，依民事訴訟法第436 條之1
    第3 項、第449 條第1 項、第78條，判決如主文。
中    華    民    國    98    年    8     月    5     日
                            民事第二庭
                                審判長法  官  林紀元
                                      法  官  陳嘉惠
                                      法  官  蘇姿月
以上正本係照原本作成。
本判決不得上訴。
中    華    民    國    98    年    8     月    5     日
                                      書記官  蔡靜雯


司法院資訊處製作；財團法人民間司法改革基金會備份。
